【裁判字號】    95,上訴,592
【裁判日期】    950718
【裁判案由】    強盜等
【裁判全文】
臺灣高等法院臺南分院刑事判決         95年度上訴字第592號
上  訴  人
即  被  告  甲○○
指定辯護人  公設辯護人  丁○○
上列上訴人因強盜等案件，不服臺灣臺南地方法院94年度訴字第
1268號中華民國95年5月4日第一審判決（起訴案號：臺灣臺南地
方法院檢察署94年度偵字第7454號），提起上訴，本院判決如下
：
    主  文
原判決撤銷。
甲○○意圖為自己不法之所有，攜帶兇器，以強暴至使不能抗拒
，而取他人之物，累犯，處有期徒刑捌年。改造手槍壹支（含彈
匣壹個）沒收。
    事  實
一、甲○○前因盜匪及妨害自由等案件，經法院判處有期徒刑十
    二年六月及二月，應執行有期徒刑十二年七月確定，於民國
    85年 6月14日因縮短刑期假釋出獄交付保護管束，於91年11
    月5日因縮短刑期假釋期滿執行完畢，猶不知悔改，於94年5
    、6 月間，基於意圖為自己不法所有，強盜他人財物之犯意
    ，先自姓名年籍不詳之成年人之處取得具殺傷力之改造手槍
    一支（含彈匣一個）及子彈一顆後，即未經許可而持有上開
    槍彈。甲○○即開始尋覓強盜對象，而於94年6月2日上午，
    見報紙上有「小兵立大功」之借貸廣告，即於同日 9時30分
    許，利用其竊自丙○○（民國53年7月28日生，甲○○之外
    甥）所有之0000000000號摩托羅拉廠牌之手機（甲○○所涉
    犯之竊盜罪部分業經丙○○撤回告訴）撥打電話予土地仲介
    業者乙○○（民國56年12月30日生），對乙○○佯稱其姓「
    柯」，經其友介紹，有房子及土地欲作二胎貸款等語，而與
    乙○○約在台南縣仁德鄉太子村太子廟（明直宮）見面，乙○○信以為真，隨即駕駛車號ＲＯ─3618號自用小客車，搭
    載涂健恆（民國57年 4月24日生），前往臺南縣仁德鄉太子
    村「太子廟」與甲○○見面，於同日10時30分許到達後，在
    廟前洽談房屋及土地借款事宜，因甲○○未出示房屋及土地
    所有權狀，雙方並未達成協議，乙○○、涂健恆旋即駕車離
    去，於同日11時15分許，甲○○再打電話給乙○○，表示土
    地房屋之所有權狀均已備齊，再度約在「太子廟」見面商談
    ，但見面後甲○○仍未出示土地及房屋之所有權狀，推稱所
    有權狀均在其太太之處，約至其台南縣仁德鄉○○村○○路
    66巷3弄5號之住所（在岳王廟旁）看所有權狀，並稱其子要
    到美國，欲向乙○○貸款新台幣（下同）四十萬元等語，乙○○不疑有他，乃同意貸款，言明預扣利息後之貸款金額為
    三十七萬元，乙○○遂於同日十二時許，先與涂健恆開車至
    台南縣永康市○○路復華銀行永康分行提領二十七萬元，並
    加上其身上攜帶之十萬元，準備妥欲貸款予甲○○之金額三
    十七萬元後，即依約前往台南縣仁德鄉○○村○○路66巷 3
    弄 5號找甲○○，抵達該址後，乙○○在車上按喇叭，該屋
    有一名中年婦女前來應門，乙○○向該婦女表示欲找「柯先
    生」，該婦女回稱這邊不姓「柯」，乙○○欲倒車離去時，
    甲○○身穿藍色長掛型雨衣（當時下大雨，甲○○將前揭具
    有殺傷力之改造手槍、子彈預藏於雨衣內），在路旁向乙○○招手，隨即坐進乙○○所駕駛之上開自小客車右後座，指
    示乙○○駕車去看土地，佯稱等他太太拿土地及房屋所有權
    狀到工寮再談，乙○○即依甲○○之指示駕車至台南縣仁德
    鄉○○村○○○街與太子二街間之產業道路甲○○所稱之工
    寮等候，其間乙○○、涂健恆要求甲○○趕快提出權狀，甲○○則佯裝打電話給其太太催促其速帶權狀前來，直至同日
    13時許，仍不見甲○○之太太前來，乙○○向甲○○表示要
    去買煙，買完煙後，甲○○再佯裝打電話催促其太太，隨後
    乙○○再回到工寮旁之產業道路等候，乙○○停車後不久，
    甲○○見有機可趁，為遂行原先預謀強盜之犯意，即取出預
    藏之前揭具殺傷力之改造手槍指向乙○○及涂健恆，乙○○
    問說你要幹嘛，甲○○則向乙○○、涂健恆嚇稱：「幹你娘
    ，不要囉唆，就是要搶」等語，並朝右前方車窗擊發一槍，
    以此強暴之方式，至使乙○○、涂健恆不能抗拒，立即逃出
    車外躲避，甲○○因而強取乙○○所有置於車上手提袋內之
    現金三十七萬元。甲○○得手後，隨即駕駛上開自小客車逃
    離該處，並將該自小客車棄置於台南縣仁德鄉○○村○○路
    66巷口後逃逸。乙○○、涂健恆旋即報警究辦，警方即前往
    該處蒐證，並扣得彈殼一顆、甲○○之拖鞋一雙、00000000
    00號摩托羅拉廠牌手機一支。迨於94年 6月7日凌晨1時20分
    許，在台南縣永康市○○○路318巷1號前，為警循線查獲甲○○。
二、案經台南縣警察局歸仁分局報告台灣台南地方法院檢察署檢
    察官偵查起訴。
    理  由
壹、關於證據能力方面
  一、按被告以外之人於審判外之陳述，雖不符前四條之規定，
      而經當事人同意於審判程序作為證據，法院審酌該言詞陳
      述或書面陳述作成時之情況，認為適當者，亦得為證據，
      刑事訴訟法第159條之5第 1項定有明文。查本件被告犯罪
      事實之證據方法，關於證人乙○○、涂健恆、丙○○於警
      、偵訊所為之供述，經本院準備程序提示予檢察官、被告
      及辯護人，均表示對於證據能力無意見，同意列為證據（
      本院卷第43頁）。又查，證人乙○○、涂健恆、丙○○等
      人於警詢所為之陳述，警方雖未令其具結，惟司法警察或
      司法警察官於詢問證人時，就刑事訴訟法第186條至第189
      條及第 193條與證人具結之相關規定，並未在準用之列，
      是警方詢問上開證人雖未令其具結，尚無違法可言，合先
      敘明。且參以，法院審酌該言詞陳述或書面陳述作成時之
      情況，是否適當而具有證據能力，應以該陳述作成之客觀
      條件及環境，陳述人於接受詢問時之心理狀態是否健全、
      有無受到脅迫、利誘或欺詐等因素，及供述證據之取證程
      序，是否合法，並符合均衡原則，兼顧人權保障及社會秩
      序與公共利益之均衡維護，作為判斷之準據。經核上開證
      人於警詢中所為之陳述，均係由警方先訊問相關案情，由
      證人一一陳述後，始經記載於偵訊筆錄之中，嗣經證人閱
      覽筆錄無訛，再按捺指印簽名所製作完成，全程並經錄音
      存證等情，足見警詢筆錄確係本於證人之陳述內容所製作
      ，且符合取證之合法程序，是認上開證人於警詢中所為之
      供述證據，依其等作成時之情況，自應屬適當，均得為證
      據。
  二、又依刑事訴訟法第159條之1第 2項規定，被告以外之人於
      偵查中向檢察官所為之陳述，除顯有不可信之情形外，得
      為證據，而所謂「顯有不可信」非指陳述之實質證明力問
      題，而係證據能力之要件，法院審查被告以外之人於偵查
      中向檢察官為之陳述是否具有證據能力，應以該陳述作成
      之客觀條件及環境，例如：陳述人於接受偵訊時之心理狀
      態是否健全、有無受到脅迫、利誘或欺詐等因素，作為判
      斷之依據。經查證人乙○○、涂健恆等人於檢察官偵查中
      ，以證人之身分具結作證，衡諸實務運作，檢察官實施刑
      事偵查程序，能恪遵法定程序之要求，無違法取供之情事
      ，自無所謂「顯有不可信」之情形，故上開證詞雖於審判
      外所為，然應為傳聞證據之例外，具有證據能力，併予敘
      明。
  三、至被告之辯護人雖以：被告甲○○及證人乙○○、涂健恆
      之測謊鑑定不具證據能力云云，惟查：
    (一)按測謊鑑定，係依一般人在說謊時，會產生遲疑、緊張、
      恐懼、不安等心理波動現象，乃以科學方法，由鑑定人利
      用測謊儀器，將受測者之上開情緒波動反應情形加以紀錄
      ，用以分析判斷受測者之供述是否違反其內心之真意而屬
      虛偽不實，故測謊鑑定，倘鑑定人具備專業之知識技能，
      復基於保障緘默權而事先獲得受測者之同意，所使用之測
      謊儀器及其測試之問題與方法又具專業可靠性時，該測謊
      結果，如就有利之供述，經鑑定人分析判斷有不實之情緒
      波動反應，依補強性法則，雖不得作為有罪判決之唯一證
      據，但非無證據能力，仍得供裁判之佐證，其證明力如何
      ，事實審法院有自由判斷之職權（最高法院90年度台上字
      第4090、6846號判決意旨參照）。
    (二)被告甲○○及證人乙○○、涂健恆在高雄市政府警察局接
      受測謊鑑定，而本件測謊鑑定之經過及其結果等事項，經
      該局以94年2月22日高市警鑑字第09400091128號所檢送之
      測謊鑑定書記載：本件鑑定時間、地點，鑑定儀器功能良
      好、運作正常，鑑定方法係採模擬中性卡片數字刺激測驗
      及區域比對法，鑑定程序先經測前晤談，並徵求受測者之
      同意願意接受測謊，簽具測試具結書，再與受測者逐字逐
      句討論測試問題，使受測者清楚測試問題，再施以熟悉測
      試，檢測受測者之生理反應狀況，評估其生理反應變化情
      形後，均認為可適合接受測謊之狀態，再實施主測試及測
      後晤談，受測者鑑定時之身心及意識狀態，於鑑定過程中
      身體外觀反應正常、意識清醒，言語對談中能說明相關案
      情及疑點，並受測者甲○○、乙○○、涂健恆之測謊反應
      圖譜進行綜合分析、比對研判後而為鑑定結果等語（原審
      卷第75至80頁），並說明本件鑑定人係該局刑事鑑識中心
      技士羅時強，其學歷、測謊訓練經歷及其所發表之專業論
      文等，另檢附受測者甲○○、乙○○、涂健恆之測試具結
      書三件附卷可稽（原審卷第81至83頁）。
    (三)準此觀之，上開測謊報告已將本件實施測謊鑑定之經過情
      形、測謊使用之方法、儀器設備之操作、受測者之身心意
      識狀態，及研判之方法、結果等事項詳予說明記載，並檢
      附經被告簽具之測謊同意書，可顯示受測者當時之身心狀
      態、意識正常而同意配合，測謊環境及儀器運作情形並無
      不佳之情形，又參以，施測者之學經歷，係美國加州貝克
      斯特測謊學校畢業，並經過該校測謊人員工作研討會結業
      及測謊測試訓練課程結業，乃具有資格之專責鑑定人，並
      操作專業儀器設備，依憑經學術認定之測試方法進行施測
      ，並予以客觀之分析解讀。是以，本件測謊鑑定，應認已
      符合基本程式要件，而具有證據能力。
貳、認定犯罪事實所憑之證據及理由
  一、訊據上訴人即被告甲○○固坦白承認：於94年6月2日早上
      看小兵立大功之廣告，以0000000000號行動電話打000000
      0000號行動電話與乙○○聯絡，約定辦理貸款四十萬元，
      預扣利息後為三十七萬元，並於同日10時30分，在太子廟
      洽談貸款之情事；於同日12時30分，在「岳王廟」見面後
      其坐上乙○○駕駛之車號ＲＯ─3618號自用小客車，指示
      乙○○駕車去看土地及房屋，並以等伊太太拿土地及房屋
      所有權狀為由，至台南縣仁德鄉○○村○○○街與太子二
      街間之產業道路之工寮等候，其間雙方爭執而發生槍擊，
      伊將乙○○之自小客車駕走，並拿走車上手提袋內之現金
      等情，惟矢口否認有何強盜及持有改造槍彈之犯行，辯稱
      ：我是打算騙他們的錢，並不是強盜，槍也不是我的，他
      們是開錢莊，不敢承認槍是他們的，我是帶他們到田裡的
      寮子談，若他們有錢我拿到錢我就要往田裡逃，但他們不
      下車，他們怪我沒叫我老婆拿權狀來，就出手打我，涂健
      恆並拿槍出來，我才和涂健恆搶槍，我搶下突然走火，他
      們二人嚇到就逃，我很緊張，才把車開走，若槍是我的，
      我可以大大方方收拾現場的東西，我就是沒有做過這種事
      ，才會緊張，錢拿一拿就跑掉云云。
  二、經查：被告甲○○於94年6月2日早上看小兵立大功之廣告
      ，以0000000000號行動電話打0000000000號行動電話與乙○○聯絡，約定辦理貸款四十萬元，預扣利息後為三十七
      萬元，並於同日10時30分，在太子廟洽談貸款之情事；於
      同日12時30分，在「岳王廟」見面後其坐上乙○○駕駛之
      車號ＲＯ─3618號自用小客車，指示乙○○駕車去看土地
      及房屋，並以等其太太拿土地及房屋所有權狀為由，至台
      南縣仁德鄉○○村○○○街與太子二街間之產業道路之工
      寮等候，其間雙方爭執而發生槍擊，其將乙○○之自小客
      車駕走，並拿走車上手提袋內之現金等情，業據被告迭於
      警、偵訊、原審及本院審理時均自白不諱，核與證人即被
      害人乙○○、涂健恆於原審審理時所證述之被害情節，及
      證人即查獲本案之警員蔡昆達、樊豫中、蘇裕俊、陳勇志
      所證述之查獲情形亦大致相符，並有0000000000（丙○○
      所有，被告所使用）、0000000000、0000000000（乙○○
      所使用）行動電話於94年 6月2日9時起至同日12時之雙向
      通聯紀錄在卷可按（原審卷第46至51頁），此外，復有台
      南縣警察局乙○○遭槍擊、強盜案現場勘察採證報告一份
      （見偵查卷第32至55頁，證明被告棄置被害人車輛之位置
      、搶案案發現場位置及被害人車輛車損狀況）、台南縣警
      察局94年7月5日南縣警刑字第0940009109號鑑驗書一份（
      見偵查卷第62至63頁，證明現場遺留之拖鞋係被告所有）
      、錄影帶翻拍之相片九張（證明被告曾出現在案發現場及
      被告與被害人案發當日所使用之車輛分別為Ｆ5─6225號
      及ＲＯ─3618號）、贓物認領保管單一紙、車籍作業系統
      查詢認可資料（證明Ｆ5─6522號自用小客車為被告所有
      ）等在卷可資佐證。綜參上開補強證據，已足資證明被告
      所為之前述自白，核與事實相合，而得確信被告前述自白
      之該部分犯罪事實確屬真實。
  三、被告雖辯稱：手槍不是我所有的，是涂健恆拿槍出來，我
      才和涂健恆搶槍，我搶下突然走火云云，惟查：
    (一)經由乙○○駕駛之車號ＲＯ─3618號自用小客車右前車窗
      隔熱紙之彈孔型態判斷，子彈方向係由該車右後座位置以
      幾乎與車身平行之角度朝右前方車窗發射，有台南縣警察
      局之現場採證報告之相片四張在卷可按（見偵查卷第47至
      48頁），核與證人即被害人涂健恆證述：「在甲○○罵髒
      話時，我突然感覺我右後方有開槍的聲音，我看到我車子
      右前車門車窗的玻璃破掉有一個洞，我回頭看一下，我看
      到甲○○手拿著槍。」；乙○○結證：「被告把槍拿出來
      ，『幹你娘，我就是要搶』，當時我還沒會意過來，他
      槍比過去，一下子就開槍。」等語相符（原審卷104至114
      頁）。由此觀之，若如被告所辯，係坐於該車右前座之涂
      健恆持槍向左轉身指向被告，且槍枝係於二人搶奪時不慎
      走火，則二人爭奪手槍時，槍枝位置應在車身中央，與子
      彈發射方向並不相符。可見被告所辯，顯與事實不合，不
      足採信。
    (二)又查，被害人乙○○、涂健恆於案發當日報警，即經警方
      採集其等之雙手虎口鑑定結果，均未檢出射擊火藥殘跡之
      反應，有內政部警政署刑事警察局94年 7月27日刑鑑字第
      0940088847號鑑定書一件附卷可稽（偵查卷第78頁），苟
      當時係被害人涂健恆持手槍，因被告之搶奪而致走火射擊
      ，則何以涂健恆之雙方虎口均未檢出射擊火藥殘跡之反應
      ，益徵被告前揭所辯，顯非實情，自不足採。
    (三)且參以，依被告所供稱當日係擬向乙○○貸款，雙方言明
      預扣利息後之貸款金額為三十七萬元，乙○○並先至台南
      縣永康市○○路復華銀行永康分行提領二十七萬元，並加
      上其身上攜帶之十萬元，準備妥貸款金額三十七萬元，依
      約前往與被告見面，足見當時乙○○身上攜有鉅款，而需
      用款項者又係被告，並無任何利益可圖，如認被告無貸款
      之真意，僅不准其貸款僅可，衡情，乙○○實無攜槍犯本
      案之緣由，是被告所辯：是涂健恆持槍出手打伊云云，顯
      違常情，尚難置信。
    (四)再者，被害人乙○○係民國56年12月30日出生，涂健恆係
      民國57年 4月24日出生，於案發時均為37歲之壯年人，而
      被告則係39年4月8日生，於案發時已為55歲之中老年人，
      。是觀諸被害人二人年輕力壯，身材均遠優於被告，且被
      告又認定乙○○及涂健恆二人為錢莊業者，被告若未持有
      足以制服乙○○與涂健恆之武器，豈敢隨意要向其所認定
      之錢莊業者騙錢。更何況，乙○○與涂健恆二人若認被告
      有意戲弄其二人，見被告之外在之條件，欲教訓或警告被
      告，亦根本不用亮槍，益見被告所辯與常情不合，不足採
      信。
    (五)另參以，被告與乙○○、涂健恆三人經分別至高雄市政府
      警察局實施測謊鑑定結果，對「有關本案，案發當時，你
      有沒有帶槍去？」之問題，被告呈現不實反應，乙○○與
      涂健恆則無不實反應，有該局94年12月22日高市警鑑字第
      0940091128號測謊鑑定書在可按（原審卷第73之1至80 頁
      ），亦可佐證被害人乙○○、涂健恆所供述之被害情節，
      與事實較為接近，被告所辯：手槍不是我所有的，是涂健
      恆拿槍出來，我才和涂健恆搶槍，我搶下突然走火云云，
      應非事實，自無可取。
    (六)此外，扣案之彈殼經送內政部警政署刑事警察局鑑定結果
      ：送驗彈殼一顆，認係土造金屬彈殼，有該局94年 6月14
      日刑鑑字第0940089789號鑑定書在卷足憑（見偵查卷第57
      至59頁）。並參諸該槍枝，經射擊後，輕易擊破乙○○所
      駕駛ＶＯＬＶＯ牌自用小客車之擋風玻璃，且讓該擋風玻
      璃碎裂，足認該手槍、子彈，均具有殺傷力。準此，該手
      槍雖未扣案，然因該彈殼既係土造金屬彈殼，故本院據此
      認該手槍應係具有殺傷力之改造之手槍，而非制式手槍，
      應堪確定。另查，被告持有該具有殺傷力之改造手槍及子
      彈，因被告矢口否認係其所有，堅不供出槍枝來源，故本
      院無法確認該槍彈被告係於何時、何地，基於何意所持有
      ？是否欲為本件強盜案始持有？是本院僅作對被告有利之
      認定，認其係基於意圖為自己不法所有強盜他人財物之犯
      意，於94年5、6月間，先自姓名年籍不詳之成年人之處取
      得該具有殺傷力之改造手槍及子彈，而認兩罪間有牽連關
      係，非數罪併罰，併此敘明。
    (七)綜參以上各項事證以觀，被告持有上開具殺傷力之手槍及
      子彈而犯本案之事實，應堪認定。
  四、被告雖又辯稱：伊只是想向乙○○等人騙錢，並無強盜之
      犯意云云，然查：
    (一)被告持有上開具殺傷力之手槍及子彈而犯本案，業經本院
      認定如前，則被告苟係詐欺之意思，何須攜帶槍枝，且被
      告亮槍並髒話表明行搶之意，亦據證人即被害人乙○○
      、涂健恆結證明確，其所辯：無強盜之犯意云云，顯屬無
      稽，不足採信。
    (二)再參以，被告當日係擬向乙○○貸款，雙方言明預扣利息
      後之貸款金額為三十七萬元，而乙○○並先至台南縣永康
      市○○路復華銀行永康分行提領二十七萬元，並加其身上
      攜帶之十萬元，準備妥貸款金額三十七萬元，依約前往與
      被告見面，足見被告先佯稱貸款為由，使乙○○身攜三十
      七萬元之鉅款，其強盜之犯意亦至明灼。
    (三)至被告雖稱其僅取得三十萬一千五百元云云，惟觀諸被告
      當日係擬向乙○○貸款四十萬元，經雙方言明預扣利息後
      之貸款金額為三十七萬元，此據被告供明在卷，而乙○○
      先至台南縣永康小東路復華銀行提領二十七萬元，亦有復
      華銀行嘉義分行乙○○往來交易明細表一件附卷可稽，是
      證人乙○○所證稱：我至台南縣永康市○○路復華銀行永
      康分行提領二十七萬元，並加上其身上攜帶之十萬元，共
      三十七萬元，放在車上手提袋被被告搶走等語，應與事實
      相合，堪予採信，足認被告所強取車上之手提袋內之現金
      應為三十七萬元無訛，是被告所辯其所得之金額為三十萬
      一千五百元，顯屬不實，自不足為憑。另被害人涂健恆雖
      指訴其皮包內有一萬餘元之現金亦遭被告強取乙節，然為
      被告所否認，辯稱：車上二只手提袋僅其中一只有錢（即
      前述三十七萬元），我將它拿走，另一只手提袋內我翻過
      並沒有錢，即令涂健恆本人亦無法確認其皮包內之現金金
      額，此外，復查無其他積極證據以證明被告有強取涂健恆
      之一萬餘元，基於罪疑惟輕及無罪推定之原則，應認被告
      所強盜之金額僅前述三十七萬元。
  五、被告雖聲請傳訊製作警詢筆錄之警員以證明其並未自白持
      槍強盜乙事，然依警詢筆錄之記載並無被告自白持槍強盜
      之內容，經提示警詢筆錄予被告，其記載內容亦核與被告
      之供述相符，自無再予傳訊調查必要。另被告聲請調閱現
      場錄影帶以查明其與涂健恆有搶槍走火之事實，本案發生
      後，警方固取得現場監視錄影帶，然依監視錄影翻拍之照
      片所示本案發生之自小客車車窗緊閉，經由錄影所示之自
      小客車之外觀，難窺見車內之景物，自難得知所發生之情
      形，是此部分亦無從再予調查，一併記明。
  六、綜合上開證據之調查結果，並參酌各項情況證據以觀，被
      告所辯，顯係卸責之詞，殊無足取。從而，被告持有具殺
      傷力之槍彈而加重強盜之犯行，事證明確，堪予認定。
參、論罪科刑之理由
  一、按行為後法律有變更者，適用行為時之法律，但行為後之
      法律有利於行為人者，適用最有利於行為人之法律，刑法
      第2條第1項定有明文。查被告於94年6月2日行為後，94年
      2月2日修正公布之刑法，自95年7月1日施行，修正後之刑
      法刪除第55條關於牽連犯之規定；並修正刑法第47條累犯
      之規定，修正後刑法第47條規定，受徒刑之執行完畢，或
      一部之執行而赦免後，五年以內【故意】再犯有期徒刑以
      上之罪者，為累犯，加重本刑至二分之一。經綜合比較新
      舊法之結果，被告所犯上開持有槍彈、加重強盜、竊盜等
      罪（詳如後敘）具有牽連犯之關係，依修正前即行為時之
      規定，應從一重處斷；依修正後之刑法既已刪除牽連犯之
      規定，則所犯上述各罪應依數罪併罰之規定分論併罰，準
      此，修正後之規定並非較有利於被告，依刑法第2條第1項
      之規定，應適用行為時之法律，即適用修正前刑法第55條
      牽連犯之規定，從一重處斷。又查，被告前因盜匪及妨害
      自由等案件，經法院判刑確定，並於91年11月 5日因縮短
      刑期假釋期滿執行完畢，其受有期徒刑之執行完畢，五年
      內故意再犯本件有期徒刑以上之本罪，則依95年7月1日修
      正施行前後刑法第47條新舊法之規定，均符合累犯之要件
      ，是行為後之法律並無較有利於被告之情形，準此，自應
      依刑法第2條第1項前段之規定，適用行為時即95年7月1日
      修正施行前之刑法第47條之規定，論以累犯，並加重其刑
      ，合先敘明。
  二、又按刑法第321條第1項第 3款所謂之凶器，其種類並無限
      制，凡客觀上足對人之生命、身體、安全構成威脅，具有
      危險性之凶器均屬之（最高法院79年台上字第5253號判例
      參照）。查被告持以犯案者，係具有殺傷力之改造手槍及
      子彈，已如上述，自屬凶器無疑。又被告持該具有殺傷力
      之改造手槍及子彈朝被害人乙○○所駕駛自用小客車之右
      前車窗開槍，所產生之震憾力及威嚇力，已間接對人施以
      暴力，非僅精神上產生恐佈之心理，足認該強暴方式，已
      至使被害人乙○○及涂健恆達不能抗拒之程度。核被告上
      開所為，係犯槍砲彈藥刀械管制條例第8條第4項之未經許
      可持有具殺傷力之改造手槍罪、同條例第12條第4項之未
      經許可持有子彈罪、刑法第330條第1項之加重強盜罪。
  三、被告以一持有行為，同時持有改造手槍及子彈，觸犯構成
      要件不相同之罪名，為想像競合犯，應從一重之未經許可
      持有具殺傷力之改造手槍罪處斷。
  四、被告基於一強盜犯意，以一次強盜行為，強盜被害人乙○○、涂健恆之財物，乃同時侵害二個別的財產法益，為同
      種想像競合犯，惟涂健恆部分未強取得財物，為未遂犯，
      亦應從一重之加重強盜既遂罪處斷。
  五、被告所犯上開未經許可持有具殺傷力之改造手槍罪及加重
      強盜罪間，有方法目的之牽連關係，應依95年7月1日修正
      施行前刑法第55條牽連犯之規定，從一重之加重強盜罪處
      斷。
  六、被告前因盜匪及妨害自由等案件，經法院判處有期徒刑十
      二年六月及二月，應執行有期徒刑十二年七月確定，於85
      年 6月14日因縮短刑期假釋出獄交付保護管束，於91年11
      月 5日因縮短刑期假釋期滿執行完畢，有臺灣高等法院被
      告全國前案紀錄表在卷可按，其受有期徒刑之執行完畢後
      ，五年內再犯本件有期徒刑以上之加重強盜罪，應依95年
      7月1日修正施行前刑法第47條之規定，論以累犯，並加重
      其刑。
肆、撤銷改判之理由
  一、原審依上開事證，予以論罪科刑，固非無據，然查：
    (一)按有罪之判決書應記載事實，刑事訴訟法第300條第2項（
      舊法）定有明文，所謂事實不僅指犯罪之行為而言，即犯
      罪之時、日、處所、動機、目的、手段、結果與論罪科刑
      有關之事項，亦應依法認定予以明確之記載（最高法院46
      年台上字第1296號判例參照）。查本件犯罪所得之金額，
      經查應係三十七萬元，業經本院認定如前，乃原判決事實
      欄認定共計得款四十七萬元，與事實不符，容有未洽。
    (二)被告於94年6月2日行為後，刑法第47條、第55條之規定，
      業於94年1月7日修正、同年2月2日公布，並於95年7月1日
      施行，已如上述，原審未及比較上開各條新舊法之適用，
      亦有未洽。
  二、依上所述，被告上訴意旨，否認犯罪，而指摘原判決不當
      ，經本院審理結果，與事實不符，固無足取。然原判決既
      有前揭可議之處，自應由本院將原判決予以撤銷改判，以
      期適法。
    (一)爰審酌被告有前揭犯罪前科，仍不思循正途謀生，竟持改
      造手槍及子彈，以強暴脅迫之手段，強盜他人財物，足見
      其品行惡劣，對於社會法秩序及他人權利毫無尊重、維護
      之心，嚴重危害社會治安，犯罪情節非輕，惟並未對被害
      人為傷害生命、身體之行為，再參酌被告所得財物，及於
      審理中否認其犯行，堅不供出槍支及所得財物之下落，犯
      後態度不佳等一切情狀，量處如主文第二項所示之刑，以
      資懲儆。
    (二)被告所持有之具有殺傷力之改造手槍一支（含彈匣一個）
      ，雖未扣案，惟係屬違禁物，應依刑法第38條第1項第1款
      之規定宣告沒收。至於被告所持有之具有殺傷力之改造子
      彈一顆，既業已擊發，僅剩扣案之彈殼，即非屬違禁物，
      爰不為沒收之諭知。
伍、不另為不受理判決部分：
  一、公訴意旨另以：被告甲○○於94年6月2日上午10時許，在
      臺南縣仁德鄉○○村○○路28巷46號丙○○之住處，趁丙○○不注意之際，竊取丙○○所有之0000000000號摩托羅
      拉廠牌之手機一支，並以該手機撥打電話予土地仲介業者
      乙○○。因認被告甲○○另涉有刑法第320條第1項之竊盜
      罪嫌等語。
  二、按告訴乃論之罪，告訴人於第一審辯論終結前，得撤回其
      告訴；又告訴經撤回者，應諭知不受理之判決，刑事訴訟
      法第238條第1項、第303條第3款分別定有明文。
  三、經查，本件告訴人丙○○告訴被告甲○○竊盜部分，公訴
      人起訴書認係觸犯刑法第320條第1項竊盜罪，依同法第
      324條第2項規定：「前項親屬或其他五親等內血親或三親
      內姻親之間，犯本章之罪者，須告訴乃論。」。又查，被
      告甲○○為告訴人丙○○之舅舅（即告訴人之母鍾吳美玉
      之六弟），為三親等之血親，有法務部戶政連結作業系統
      丙○○、甲○○、鍾吳美玉三人之戶籍資料在卷可按（見
      原審卷第244至247頁）。茲告訴人丙○○於原審審理時已
      具狀撤回告訴，有其刑事撤回告訴狀一紙附卷可稽（見原
      審卷第42頁）。依照首開說明，此部分原應為不受理之判
      決，惟公訴人認與前揭強盜罪論罪科刑部分，具有95年7
      月 1日修正施行前刑法第55條之牽連關係，爰不另為不受
      理之諭知。
陸、適用之法律
  一、刑事訴訟法第369條第1項前段、第364條、第299條第1項
      前段。
  二、槍砲彈藥刀械管制條例第8條第4項、第12條第4項。
  三、新修正刑法第2條第1項前段。
  四、95年7月1日修正施行前刑法第330條、第55條、第47條、
      第38條第1項第1款。
本案經檢察官徐松奎到庭執行職務。
中    華    民    國    95    年    7    月    18     日
                  刑事第四庭    審判長法  官   吳志誠
                                      法  官   林勝木
                                      法  官   蔡美美
以上正本證明與原本無異。
如不服本判決，應於收受本判決後十日內向本院提出上訴書狀。
其未敘述上訴理由者並得於提起上訴後十日內向本院補提理由書
狀（均須按他造當事人之人數附繕本）「切勿逕送上級法院」。
                                      書記官    蔡振豐
中    華    民    國    95    年    7     月    18    日
附錄：本判決論罪科刑條文
槍砲彈藥刀械管制條例第8條第4項
未經許可，持有、寄藏或意圖販賣而陳列第 1 項所列槍枝者，處
 3年以上10年以下有期徒刑，併科新臺幣700萬元以下罰金。
第12條第4項
未經許可，持有、寄藏或意圖販賣而陳列子彈者，處 5 年以下有
期徒刑，併科新台幣 300 萬元以下罰金。
刑法第330條
犯強盜罪而有第321條第1項各款情形之一者，處7年以上有期徒
刑。
前項之未遂犯罰之


司法院資訊處製作；財團法人民間司法改革基金會備份。
